【裁判字號】    98,訴,190
【裁判日期】    990824
【裁判案由】    違反毒品危害防制條例
【裁判全文】
臺灣屏東地方法院刑事判決               98年度訴字第190號
公  訴  人  臺灣屏東地方法院檢察署檢察官
被      告  甲○○
選任辯護人  柳聰賢律師
上列被告因違反毒品危害防制條例等案件，經檢察官提起公訴（
97年度偵字第3780號），本院判決如下：
    主  文
甲○○無罪。
    理  由
一、公訴意旨略以：被告甲○○基於意圖營利販賣第二級毒品之
    犯意，自民國95年6 月間某日起至97年3 月21日止，在屏東
    縣潮州鎮六巷村某處，各以新臺幣（下同）8000元之對價，
    販賣第二級毒品甲基安非他命與乙○○共30次。另基於意圖
    營利販賣第一級毒品之犯意，自96年1 月間某日起至97年3
    月21日止，在屏東縣竹田鄉六巷村某處，以6000元至1 萬10
    00元不等之對價，販賣第一級毒品海洛因與乙○○共30次。
    嗣於97年3 月27日12時許，為警持搜索票至屏東縣潮州鎮○
    ○路155 號7 樓之5 查獲被告，並扣得所持第一級毒品海洛
    因1 包（毒品部分驗後純質淨重22.99 公克）、第二級毒品
    甲基安非他命1 包（毒品部分驗餘淨重0.167 公克）、藥鏟
    1 支、白色粉末1 包、電子磅秤1 台、夾鍊袋1 批、行動電
    話4 支（含門號SIM 卡3 張）、記事簿1 本、現金21萬1000
    元。因認被告涉犯毒品危害防制條例第4 條第1 項、第2 項
    之販賣第一級、第二級毒品罪嫌。
二、按犯罪事實應依證據認定，無證據不得認定犯罪事實，又不
    能證明被告犯罪者，應諭知無罪之判決，刑事訴訟法第154
    條第2 項、第301 條第1 項分別定有明文。再刑事訴訟法第
    161 條第1 項明定檢察官就被告犯罪事實，應負舉證責任，
    並指出證明之方法；倘其所提出之證據，不足為被告有罪之
    積極證明，或其闡明之證明方法，無從說服法官以形成被告
    有罪之心證，基於無罪推定原則，自應為被告無罪判決之諭
    知（最高法院92年台上字第128 號判例所示意旨可參）。
三、訊據被告固坦認於前揭時地為警查扣所持上開毒品、器物，
    惟堅詞否認有何販賣毒品犯行，並辯稱：查獲當天凌晨，伊
    用18萬元向真實姓名年籍不詳之「阿文」購買海洛因，另藥
    鏟、白色粉末、電子磅秤、夾鍊袋是「阿文」所給，要來摻
    混、秤重、分配自己施用的份量，甲基安非他命則係「阿文
    」附贈，其餘行動電話、記事簿、現金都是正常用途，無關
    販賣毒品；至乙○○說去電門號0000000000號行動電話找伊
    購買毒品、潘秋昇又說曾去電此門號找伊，但伊根本沒用過
    這個門號，應係其等指證有誤等語。
四、公訴意旨認被告涉有販賣毒品罪嫌，無非以證人乙○○指證
    其去電門號0000000000號找被告購買第一級毒品共30次、第
    二級毒品共30次，證人潘秋昇證稱曾去電上開門號找過被告
    、該門號確係被告所持用，暨上開門號之通聯紀錄、通訊監
    察資料可資佐證，復以被告未能合理解釋持有大量毒品、分
    裝器物之緣由，顯見畏罪卸責等節為主要論據。經查：
（一）證人乙○○雖迭證毒品來源係被告，惟其為警初詢時先稱
      「我每次都用0000000000或0000000000撥打0000000000向
      甲○○購買毒品，從95年6 月間至97年3 月間，約兩週買
      一次，最近一次是97年3 月21日中午12點」（見警卷第43
      70號第6 頁），迨檢察官調取通聯紀錄後發現並無如此通
      話情形，證人乙○○即改稱「時間記不清楚」、「有時候
      用公共電話找甲○○」（見偵卷第9802號第58頁以及同卷
      第29-33 頁所附通聯紀錄、第3780號第6 頁），後於本院
      審理中竟又改稱「我向甲○○買過海洛因7 、8 次，至購
      買甲基安非他命的次數則不復記憶，又購毒時未曾透過公
      共電話，我可能以自己所持0000000000、0000000000、00
      00000000這3 個門號，或借用朋友手機進行毒品交易」（
      見本院卷第177 頁），是證人乙○○說詞迭有反覆，不僅
      無法解釋為何所證購毒次數非少、但通聯紀錄並未吻合該
      等情節，又坦稱自己所持3 個門號供予購毒使用，卻沒能
      解釋何需刻意使用公共電話或借用朋友手機聯繫購毒，已
      見其指證：被告販賣第一級毒品30次、販賣第二級毒品30
      次云云，確屬有疑。
（二）復觀警方於97年1 月4 日至97年2 月1 日監聽門號000000
      0000號期間，僅在97年1 月10日20時5 分37秒發現證人乙
      ○○去電談論疑似購買毒品之內容，此外便無其他可疑的
      犯罪跡證，有臺灣屏東地方法院檢察署檢察官98年度蒞字
      第1084號補充理由書、臺灣臺中地方法院97年度聲監字第
      39號通訊監察書等件為憑（見本院卷第77、146 頁），顯
      然亦與證人乙○○前述「兩週一次」之購毒情節未合；又
      該唯一一通疑似毒品交易之對話，因監聽錄音品質不佳，
      導致聲紋共振峰(Formant) 圖譜模糊、未符聲紋鑑定條件
      ，故無法鑑定該次通話對造是否確係被告，有法務部調查
      局99年6 月17日調科參字第09900267750 號聲紋鑑定報告
      書1 份附卷足稽（見本院卷第164 頁）；遑論證人乙○○
      於本院審理中證稱：甲○○之兄陳平光與其相貌神似，渠
      兄弟皆曾拿毒品賣伊，而前開監聽譯文所示通話雖係買賣
      毒品情形，但伊無法確認對話者係何人，也不確定嗣後送
      毒前來完成交易者究係甲○○或陳平光，因為渠兄弟長得
      真的很像等語（見本院卷第176 頁），益見無積極事證可
      認證人乙○○確曾聯繫被告洽談上舉販毒事宜。
（三）證人即門號0000000000號之申用人林忠評在偵查中結證：
      伊於96年7 月間曾經遺失手機、證件，但因同年8 月間入
      獄服刑，沒有時間處理此事，而伊不知道這個門號被人家
      拿去用，伊也不認識甲○○等語（見偵卷第3780號第6 頁
      ），並有該門號申用人資料、證人林忠評之臺灣高等法院
      在監在押全國紀錄表等件可參（見偵卷第9802號第28頁、
      本院卷第168 頁）；又檢察官分析上開門號之通聯情形，
      傳訊證人即曾與該門號通話之陳世桓、李苡甄、黃振雄、
      劉金龍等人，其等均表示不認識被告或未曾透過該門號聯
      絡被告（見偵卷第3780號第56、83、88頁）；何況本案查
      獲時，警方僅扣得被告所持門號0000000000、0000000000
      、0000000000號行動電話3 支和無SIM 卡之行動電話1 支
      ，皆無法認定與證人乙○○所述聯絡情節有關；據此足徵
      門號0000000000號自證人林忠評手中遺失後，究竟有無落
      入被告持有進而使用，已有可疑，更無從推論被告持用該
      門號進行證人乙○○指稱之販毒事宜。
（四）至證人潘秋昇在偵查中結證：曾於97年3 月20日去電門號
      0000000000號找甲○○，單純為了要去他家作客等語（見
      偵卷第3780號第57頁），惟其亦稱：伊的毒品來源係同村
      一名叫林俊昌之人，不是甲○○，伊也不知道甲○○有無
      販毒等語（見偵卷第3780號第57頁），是證人潘秋昇所述
      情節即便屬實，至多只能證明被告基於不詳原因一度持用
      上開門號與之進行一般性對談，實難遽予推論「被告於訴
      追犯罪事實之95年6 月間至97年3 月21日均持用該門號」
      ，更不可能又進一步推論「被告於前開期間持用該門號據
      以販毒與乙○○60次」，乃屬當然，從而證人潘秋昇所證
      內容，尚無從採為不利於被告之認定。
（五）又扣案大量毒品暨相關器物，被告僅坦認其等乃為己施用
      毒品所需，而於97年3 月27日查獲當天凌晨，在高雄縣鳳
      山市某處向「阿文」購入毒品時一併持有之（見警卷第43
      70號第2 頁，本院卷第16頁反面以下、第182 頁反面），
      則除此被告供述情節外，公訴人便無提出其餘事證證明該
      等物品究與訴追犯罪事實之「95年6 月間至97年3 月21日
      總共販毒60次」有何具體相關；另扣得之行動電話、記事
      簿、現金，公訴人同樣亦未提出具體事證以認其等與本案
      之關連性（見本院卷第65頁反面、第77頁）；從而，本件
      查獲之前揭扣案物，頂多只能認定被告持有該等扣案物之
      客觀事實，當無從遽以推測擬制方式，斷論被告曾為公訴
      意旨所指之販賣毒品犯行（至被告持有前揭扣案物是否涉
      有其餘罪嫌，詳後述）。
五、綜合上述，證人乙○○之證述因有上開疵累，未可採為不利
    於被告之認定，公訴人其餘所提通聯紀錄、監聽資料及證人
    潘秋昇證述、扣案物等證據，又未可證明與訴追被告60次販
    賣毒品犯罪事實之具體關連性，從而被告是否有公訴意旨所
    認犯行，顯具合理之懷疑，故起訴事實尚屬無法證明，揆諸
    首揭說明，自應為無罪判決之諭知。
六、末查，被告以代書為業，生意欠佳，月入約僅3 、4 萬元，
    家中並靠其一人賺錢維持生計，又於本件查獲前，不曾有過
    毒品前科，只因案發前聽信友人「阿牛」表示海洛因可抒解
    視力病變、始嘗試施用毒品，另被告雖不知「阿牛」前開所
    言有何依據，也不知施用毒品如何能有助於自己的病情，更
    表示施用「阿牛」提供試用之海洛因後感到身體不適，卻仍
    接受「阿牛」引介認識毒品上游「阿文」，且在首次購買毒
    品時，便以現金18萬元一次買入純質淨重超過20公克之大量
    海洛因，以及自「阿文」處取得藥鏟、白色粉末、電子磅秤
    、夾鍊袋和甲基安非他命等物，此為被告自承在卷（見警卷
    第4370號第2 頁，偵卷第9802號第25頁，本院卷第16頁反面
    以下、第182 頁反面），並有法務部調查局濫用藥物實驗室
    鑑定書、行政院衛生署管制藥品管理局鑑定書、高雄醫學大
    學附設中和紀念醫院檢驗報告所示扣案物鑑定結果附卷足稽
    （見偵卷第9802號第55頁、第3780號第72頁，本院卷第39-4
    4 頁）。從而，被告經濟狀況既然不佳，又無施用毒品之習
    慣，更表示不瞭解毒品和自己病情之關連性，竟稱為己施用
    所需，即一次出資高額現金、販入與施用毒品顯不相當之大
    量海洛因，同時取得分裝、稀釋、秤重所需器物，又據其所
    述「阿牛」僅推薦海洛因得抒解病情，被告猶自「阿文」處
    取得與此無關之甲基安非他命，俱徵被告前開所陳販入毒品
    暨取得器物之原因顯不合理，則其是否確係為己施用所需始
    持有該等物品，抑或於97年3 月27日涉有意圖營利賣出而販
    入毒品罪嫌，因此並非起訴範圍，本院無從審究，自應由檢
    察官另行依法偵查，特此敘明。
據上論斷，應依刑事訴訟法第301條第1項，判決如主文。
本案經檢察官曾士哲到庭執行職務
中    華    民    國    99    年     8    月    24    日
                  刑事第四庭  審判長法  官  莊鎮遠
                                    法  官  李謀榮
                                    法  官  江振源
以上正本證明與原本無異
如不服本判決，應於判決送達後10日內向本院提出上訴書（應附
繕本），其未敘述上訴理由者，應於上訴期間屆滿後20日內補提
理由書於本院，上訴於臺灣高等法院高雄分院。
中    華    民    國    99    年    8     月    25    日
                                    書記官  潘豐益

司法院資訊處製作；財團法人民間司法改革基金會備份。
